【裁判字號】    95,上易,596
【裁判日期】    951123
【裁判案由】    傷害
【裁判全文】
臺灣高等法院臺南分院刑事判決         95年度上易字第596號
上  訴  人  臺灣雲林地方法院檢察署檢察官
被      告  甲○○
上列上訴人因被告傷害案件，不服臺灣雲林地方法院95年度簡上
字第91號中華民國95年8月31日第一審判決（起訴案號：臺灣雲
林地方法院檢察署95年度偵字第488號），提起上訴，本院判決
如下：
    主  文
上訴駁回。
    理  由
一、本件公訴意旨略以：被告甲○○與其父沈海清（業據原審判
    刑確定）於94年8月2日 (起訴書誤載為12日)中午12時30分
    許，駕駛自用小貨車行經雲林縣古坑鄉○○村○○○○道路
    時，因乙○○將其所有之自用小客車停放於路旁阻礙通行，
    乃與乙○○發生爭執，詎被告甲○○與沈海清竟共同基於傷
    害人身體之犯意聯絡，分別手持斧頭、糞叉毆打乙○○，致
    乙○○受有右顳部頭皮裂傷、左下肢多處擦傷、右大腿擦傷
    、左手掌裂傷及右脛、腓骨閉鎖性骨折之傷害。因認被告甲
    ○○犯刑法第277條第1項之傷害罪云云。
二、按犯罪事實應依證據認定之，無證據不得認定犯罪事實。又
    不能證明被告犯罪者，應諭知無罪之判決，刑事訴訟法第15
    4條第2項、第301條第1項分別定有明文。次按認定不利於被
    告之事實，須依積極證據，苟積極證據不足為不利於被告事
    實之認定時，即應為有利於被告之認定。再事實之認定應憑
    證據，如未能發現相當證據，或證據不足以證明，自不能以
    推測或擬制之方法，以為裁判基礎；另認定犯罪事實所憑之
    證據，雖不以直接證據為限，間接證據亦包括在內，然無論
    直接或間接證據，其為訴訟上之證明，須於通常一般之人均
    不致於有所懷疑，而得確信其為真實之程度者，始得據之為
    有罪之認定，倘其證明尚未達到此一程度，而有合理性懷疑
    之存在時，即無從為有罪之認定（最高法院30年上字第816
    號、30年上字第1831號、40年臺上字第86號及76年臺上字第
    4986號判例參照）。又刑事訴訟法第161條已於91年2 月8日
    修正公布，其第1項規定：檢察官就被告犯罪事實，應負舉
    證責任，並指出證明之方法。因此，檢察官對於起訴之犯罪
    事實，應負提出證據及說服之實質舉證責任。倘其所提出之
    證據，不足為被告有罪之積極證明，或其指出證明之方法，
    無從說服法院以形成被告有罪之心證，基於無罪推定之原則
    ，自應為被告無罪判決之諭知（最高法院92年臺上字第128
    號判例參照）。
三、程序方面：告訴人乙○○之警訊筆錄，對被告甲○○而言，
    屬被告以外之人於審判外之言詞陳述，且被告甲○○於原審
    審理程序時，不同意列為證據使用，依刑事訴訟法第159條
    第1項規定，自不得作為被告甲○○之證據。證人蘇文宴、
    沈海清之警訊筆錄，對被告甲○○而言，屬被告以外之人於
    審判外之言詞陳述，依刑事訴訟法第159條第1項規定，原則
    上不得作為證據，但被告甲○○於原審審理程序時，已同意
    列為證據使用，本院審酌該言詞陳述作成時之情況，認為適
    當，依刑事訴訟法第159條之5第1項規定，自得作為被告甲
    ○○之證據，合先敘明。
四、檢察官認被告甲○○與被告沈海清共同涉犯刑法第277條第1
    項之傷害罪，無非以告訴人乙○○之指訴及其驗傷診斷書為
    其主要論據，訊據被告甲○○矢口否認有上開傷害犯行，辯
    稱：當時因告訴人喝醉酒，將車停在路口睡覺，擋住伊等通
    行，伊勸其讓路被拒，雙方才會起衝突，惟僅伊父沈海清持
    糞叉與告訴人打架，並將告訴人打傷，伊見告訴人喝醉酒，
    乃勸伊父離去，並將伊父沈海清與乙○○拉開，並無參與毆
    打告訴人等語。經查：
    (一)被告甲○○自警訊、偵查、原審及本院審理中均否認毆
        打告訴人乙○○，而被告之父沈海清於警訊供稱：「我
        有拿糞叉打傷他，但我兒子沒有打傷他」 (詳警卷第8
        頁)，於原審審理時結證證述「他喝到醉茫茫，把車子
        停在路口，我無法過去，我兒子要幫他開，他不讓我兒
        子開，他將椅子放倒，不願起來，等很久才開走，後來
        就和他吵架，我車上有糞叉，有打到他，我兒子說他喝
        醉了，不要和他吵，我們就開車走了」等語 (詳原審簡
        上字第91號卷第50頁至第53頁)，可知當天毆打事件係
        發生在被告沈海清與乙○○間，被告甲○○當時並未出
        手毆打告訴人。
    (二)據告訴人乙○○於偵查中供稱：「甲○○先拿斧頭打我
        的頭部，後來沈海清用糞叉打我的手、腳，我倒地後，
        他們還繼續打，因為我將車子停在路邊，擋到他們的路
        ，我只是說1句路又不是你們的，就被他們」、「我被
        打是經蘇文宴過來制止才停止的」 (詳偵字第488號卷
        第9頁)，於原審亦證稱：「我那時停車在路邊睡覺，他
        們在路邊叫我，我不知道是何人，我後來有把車移開，
        之後我不知道和被告2人如何吵起來，我在那裡打電話
        ，他兒子就拿斧頭從頭打我，他父親拿糞叉插我，他兒
        子打我頭部，腳也有打到，腳是他兒子打的」、「後來
        是蘇文宴的兒子出來求才結束的」 (詳原審簡上字第91
        號卷第55頁至第58頁)，由告訴人乙○○上開證述內容
        ，有下列矛盾與重大瑕疵：
        告訴人乙○○於偵查中供稱其被毆打，是經蘇文宴過
          來制止才停止的，惟在原審審理時卻供稱：是蘇文宴
          的兒子出來求才結束的 ，前後供述已不相符 ，參以
          蘇文宴於警訊時證稱：「當時我正在臥室睡覺，我與
          家人都無親眼看見爭吵現場，只在事後才看到乙○○
          受傷，其他細節是由乙○○告訴我兒子的」之情節亦
          不符，故告訴人乙○○之指訴既有上述重大瑕疵，自
          不足採為不利被告甲○○之證明。
        告訴人乙○○指稱：被告甲○○係持長約38公分之斧
          頭毆打伊頭部，然觀諸告訴人所受傷害，頭部部分係
          受有右顳部頭皮裂傷3╳0.5╳0.5公分之傷害，亦即
          該傷口之深度僅為0.5公分，惟斧頭前端刀刃部分係
          鐵製材質，有一定厚度，把手係木柄，通常係用以砍
          物品，有別於水果刀等較薄刀刃係用以切物品，此乃
          眾所周知，則若告訴人果係遭被告甲○○持斧頭以斧
          頭刀刃部位砍頭部，則以當時雙方氣氛緊張，被告沈
          家慶於出手時，必不可能準確拿捏力道，告訴人頭部
          傷口應非僅止於此，況告訴人指訴之上開斧頭並未扣
          案，則本件衝突中，被告甲○○是否有持用斧頭毆打
          告訴人，亦有可疑。又因糞叉前端有數尖銳鐵齒，以
          之攻擊人，並非完全不能造成告訴人如犯罪事實欄所
          載傷勢，是告訴人上開頭部傷勢，亦有可能係糞叉所
          造成，尚難遽認係被告甲○○以斧頭毆打所致。
    (三) 被告甲○○或沈海清與告訴人並不相識，僅約略知悉
         係在附近工作之人，雙方並無仇恨，被告沈海清自不
         可能無端毆打告訴人，參以告訴人當時所駕駛車輛確
         係停放於路口，因過路問題，雙方始發生衝突等情，
         為告訴人及被告甲○○、沈海清所是認，是本件衝突
         確係因告訴人所駕駛之車輛擋住被告甲○○及沈海清
         之去路而起。再觀之被告2人及告訴人之身型，告訴人
         身材高大，被告沈海清瘦小，被告甲○○則與告訴人
         身高相當，但體型較瘦，若雙方發生衝突，在被告方
         面又有持工具之情形下，告訴人雖會受傷，但在告訴
         人強力抵抗之下，被告方面也不可能全然無傷，唯一
         合理解釋，即當時告訴人係處於酒醉狀態，精神不佳
         ，注意力無法集中，方會處於劣勢，是被告甲○○稱
         當時告訴人係酒醉之情，應為可採。又告訴人對有無
         酒醉此點則自始至終均否認，然若告訴人坦承當時係
         酒醉，對告訴人亦無不利之處，反而更可證明上情，
         告訴人竟隱瞞此情，益證告訴人所言誇大不實。
     (四)綜上所述，本件依公訴人提出之證據，尚不足以認定
         被告甲○○確有與被告沈海清共同傷害告訴人之行為
          ，是被告甲○○所為無罪之答辯，應可採信。
五、此外又查無其他任何積極之證據，足認被告有上述傷害之犯
    行，因此原審以不能證明被告犯罪而諭知無罪之判決，核無
    不合，檢察官上訴意旨，循告訴人之聲請，仍執前詞，指摘
    原判決此部分不當，並無可取，為無理由，應予駁回。
六、據上論斷，應依刑事訴訟法第368條，判決如主文。
本案經檢察官林炎昇到庭執行職務。
中    華    民    國    95    年    11    月    23    日
                  刑事第五庭    審判長法  官  戴勝利
                                      法  官  楊子莊
                                      法  官  顏基典
以上正本證明與原本無異。
不得上訴。
                                      書記官  陳淑貞
中    華    民    國    95    年    11    月    24    日


司法院資訊處製作；財團法人民間司法改革基金會備份。
